【裁判字號】    95,易,76
【裁判日期】    950425
【裁判案由】    詐欺
【裁判全文】
臺灣雲林地方法院刑事判決                95年度易字第76號
公  訴  人  臺灣雲林地方法院檢察署檢察官
被      告  乙○○
上列被告因詐欺案件，經檢察官聲請以簡易判決處刑（94年度偵
字第3936、4611號），本院斗六簡易庭受理後（95年度六簡字第
48號），認不宜逕以簡易判決處刑，改依通常程序審理，本院判
決如下：
    主  文
乙○○幫助連續意圖為自己不法之所有，以詐術使人將本人之物
交付，處有期徒刑伍月，如易科罰金，以佰元折算壹日。
    事  實
一、乙○○依一般社會生活經驗，本可預見將自己帳戶之提款卡
    及密碼提供予他人使用，可能幫助他人從事財產犯罪之工具
    ，又對於提供提款卡及密碼予他人使用雖無必引發他人萌生
    犯罪之確信，但仍以縱若有人持以犯罪亦不違反其本意，而
    基於幫助真實姓名年籍均不詳自稱為「黃家豪」之成年男子
    向他人詐欺取財之犯意，於民國94年7 月25日，在雲林縣斗
    六市統一超商股份有限公司（下稱統一超商）實盟門市，以
    宅急便方式將其於91年6 月19日向誠泰商業銀行斗六分行（
    下稱誠泰銀行）申請開立使用之帳號0000000000000 號帳戶
    之提款卡寄送予該自稱「黃家豪」之男子，並告知該名男子
    提款卡之密碼，藉此幫助該名男子達其向他人詐取財物之目
    的，嗣該自稱「黃家豪」之人取得上開提款卡、密碼後，即
    基於意圖為自己不法所有之概括犯意，連續為下列詐欺取財
    犯行：(一)在奇摩拍賣網站上佯張貼販賣三洋G-1000手機之訊
    息，致不知情之丙○○誤以為真而下標，得標後賣家要求丙○○匯款至乙○○所提供之上開誠泰銀行帳戶內，丙○○因
    而陷於錯誤，依其指示於94年7 月28日晚上11時35分許，匯
    款新臺幣（下同）6,200 元至乙○○上開誠泰銀行帳戶內，
    入帳後即遭人提領。嗣因丙○○未收到手機，撥打賣家所留
    電話0000000000仍無從聯絡始知受騙；(二)在奇摩拍賣網站上
    佯張貼販賣易利信K750 i手機之訊息，致不知情之丁○○誤
    信為真而下標，得標後賣家指定匯款至乙○○上開誠泰銀行
    帳戶，致丁○○陷於錯誤，於94年7 月29日將11,531元匯入
    乙○○上開誠泰銀行之帳戶內，該筆款項匯入後隨即遭人提
    領。嗣因丁○○未收到手機，撥打賣家所留電話0000000000
    ，仍無法與之聯絡方知受騙。
二、案經臺北縣政府警察局汐止分局及雲林縣警察局斗六分局先
    後報告臺灣雲林地方法院檢察署檢察官偵查後聲請以簡易判
    決處刑。
    理  由
一、訊據被告乙○○固不否認有將其誠泰銀行帳戶之提款卡以宅
    急便方式寄予該自稱「黃家豪」之人，並告知「黃家豪」該
    提款卡之密碼等情，惟矢口否認有何幫助詐欺犯行，辯稱：
    我不知道該自稱「黃家豪」之男子拿我帳戶是要作為犯罪之
    用，我們是網友，他問我生活上有什麼困難可以幫助我，我
    跟他說我缺錢，他就說要匯錢給我，但要我把提款卡寄給他
    ，後來他打電話問我提款卡密碼，說要查我領錢的狀態云云
    。經查：
    (一)被告曾於91年6 月19日向誠泰銀行申請帳號為0000000000
      00000000號之帳戶，嗣於94年7 月25日，在雲林縣斗六市
      統一超商實盟門市將該帳戶之提款卡以宅急便方式寄送予
      該自稱「黃家豪」之人，復又以電話告知「黃家豪」該提
      款卡之密碼等事實，業據被告供承在卷，並有被告申請上
      開帳戶之誠泰銀行存摺存款業務往來約定書、客戶資料查
      詢、統一超商實盟門市94年7 月25日之宅急便送貨單顧客
      收執聯1 紙在卷可稽，被告有申請上開誠泰銀行帳戶，並
      將上開帳戶之提款卡及密碼提供予自稱「黃家豪」之人等
      事實應堪認定。
    (二)又被害人丙○○、丁○○有分別在奇摩拍賣網站下標購買
      三洋G-1000手機、易利信K750i 手機而得標，2 人分別匯
      款6,200 元、11,531元至被告之誠泰銀行帳戶內，嗣因其
      2 人均未收到手機，亦無法聯絡賣家而受騙等情，業據證
      人即被害人丙○○、丁○○於警詢中證述甚詳，並有被告
      上開帳戶之存款帳戶存提交易明細查詢、誠泰銀行自動櫃
      員機明細表1 紙在卷可佐，又依被告供稱及卷附被告通聯
      紀錄可知「黃家豪」之電話為0000000000，而被害人丙○○、丁○○下標購買手機之賣家於拍賣網站上所留之聯絡
      電話亦為0000000000，足認係該自稱「黃家豪」之人，向
      被害人丙○○、丁○○施用詐術，使其2 人陷於錯誤，將
      金錢匯入被告上開誠泰銀行帳戶內，再依被告上開帳戶存
      提交易明細查詢可知，被害人將款項匯入後，隨即遭人以
      提款卡跨行提款而提領一空，是被告所有之上開誠泰銀行
      帳戶確係供該自稱為「黃家豪」之人向被害人丙○○、丁○○詐騙金錢所用，亦堪認定。
    (三)又金融帳戶之存摺及提款卡係個人理財之工具，其專有性
      甚高，除非本人或與本人親密關係者，難認有何理由，可
      自由流通使用存摺或提款卡，一般人均有妥為保管及防止
      他人任意使用之認識，以今日社會，詐騙集團利用人頭帳
      戶詐取他人財物之事，迭有所聞，被告寄送提款卡及告知
      密碼時為23歲之成年人，已在外工作，非不經世事者，對
      於自己帳戶之提款卡及密碼應妥善保管，若隨意提供他人
      使用，可能遭詐騙集團利用應無不知之理，又提款卡與提
      款密碼結合後，持有提款卡之人即可自行提領該帳戶內之
      存款，是提款卡及密碼如落入他人手中，而他人未加以闡
      明正常用途，極易遭他人利用為與財產有關之犯罪工具，
      此為吾人依一般生活認知所易體察認識，縱使特殊情況偶
      需交付他人使用，亦必深入瞭解用途及合理性，始予提供
      ，本件被告與該自稱「黃家豪」之男子係於網路聊天室中
      認識，2 人素未謀面，被告對該男子之真實姓名及年籍資
      料均毫無所悉，依被告供稱：「黃家豪」於收到提款卡後
      仍問「乙○○是不是你的名字」等語，足見被告於郵寄提
      款卡之時，與「黃家豪」尚非熟識之朋友，竟即將提款卡
      交付該名男子並告知密碼，被告固辯稱：因「黃家豪」說
      要匯錢給她且要知道有這個人，及查詢被告領錢的狀態，
      所以才將提款卡寄給「黃家豪」並告知密碼云云，然素未
      謀面且並不熟識之人豈有無故給予金錢之理？且若「黃家
      豪」係要將金錢匯入被告帳戶內，因存款時並不需要提款
      卡或密碼，何以被告要提供該帳戶之提款卡及密碼予「黃
      家豪」？又被告與「黃家豪」已通過電話，「黃家豪」早
      已知道有被告此人，又何必以提款卡本身來知道有沒有這
      個人？而被告與「黃家豪」於寄送提款卡前不約見面，卻
      要先以交付提款卡之方式確認有此人？「黃家豪」既要將
      金錢給予被告，又何需查詢被告領錢的狀態？況2 人於94
      年7 月間認識後既經常通電話，則於電話中口頭詢問領錢
      的狀態即可，又何必以提款卡查詢？又被告供稱：給錢之
      事係由「黃家豪」主動提起等語，該名男子於2 人尚未見
      面前，即定一先決條件要求被告寄送提款卡，被告亦稱：
      我覺得他是要先收到卡片之後，才會答應我很多事情等語
      ，則該名男子如此費盡心機要求被告提供提款卡及密碼，
      甚為怪異，被告於此種情形下對該帳戶之提款卡及密碼是
      否係供合法使用，豈有不起疑心之理？再者，依臺灣新光
      商業銀行股份有限公司（誠泰銀行已併入新光金控，已更
      名為臺灣新光商業銀行）95年1 月10日函文內容可知，被
      告曾於94年7 月31日下午4 時16分進線查詢存款餘額及當
      日有無轉帳交易，並詢問卡片遺失如何處理，但未辦理掛
      失業務；被告亦自稱在94年7 月30日補摺時，即已發現帳
      戶內有不明款項進出，被告既已知其帳戶有異卻未即時掛
      失，遲至94年8 月1 日該帳戶因警調通報暫停交易後，始
      於94年8 月2 日辦理掛失，且被告於94年7 月30日後即無
      法與「黃家豪」聯絡，並已知其誠泰銀行帳戶有異，惟被
      告於94年8 月29日、94年9 月22日之2 次警詢中，均未向
      警察說明其提款卡去向，反而表示提款卡於94年7 月底遺
      失，又對於警察詢問電話號碼0000000000之申請人為何或
      是否曾使用該支電話號碼，被告則表示不知道該號碼為何
      人所有，也不曾使用過，待至偵查中始向檢察官供稱上開
      號碼為「黃家豪」所使用？又被告在其將提款卡寄出前，
      被告友人亦曾告知帳戶可能會遭他人利用，被告甚至曾質
      疑「黃家豪」是否為詐騙集團之人，是其提供提款卡及密
      碼前，對於提供其帳戶可能遭該自稱「黃家豪」之男子利
      用作為其詐欺取財犯罪之用應有預見，竟仍願意提供誠泰
      銀行帳戶之提款卡、密碼予「黃家豪」使用，顯有容認犯
      罪事實發生之本意，被告辯稱不知「黃家豪」會將帳戶作
      為犯罪之用云云，僅係事後卸責之詞，不足採信，被告有
      幫助該名自稱「黃家豪」之男子詐欺取財之不確定故意及
      行為甚明。本件事證明確，被告幫助詐欺取財犯行，洵堪
      認定。
二、按幫助犯之成立，主觀上行為人須有幫助故意，客觀上須有
    幫助行為，意即對於犯罪與正犯有共同之認識，而以幫助之
    意思，對於正犯資以助力，而未參與實施犯罪之行為者而言
    （最高法院88年度台上字第1270號判決意旨參照）。次按連
    續幫助與幫助連續原屬有別，如基於概括犯意，多次幫助正
    犯犯罪者，屬連續幫助，而以一次幫助行為，幫助正犯連續
    犯罪者，則屬幫助連續（最高法院87年度台上字第3865號判
    決意旨參照），是幫助犯以一次幫助行為，而正犯有連續犯
    罪情形時，則該幫助犯自應論以幫助連續之刑責。查本件被
    告將其所有之上開誠泰銀行帳戶提款卡及密碼提供予真實姓
    名年籍不詳自稱為「黃家豪」之成年男子（該名男子並未被
    查獲，卷內並無其他證據足以界定該男子是否係成年人，應
    從有利被告之認定，即認定該男子為成年人），該自稱「黃
    家豪」之男子並利用被告之幫助，基於意圖為自己不法所有
    之概括犯意，連續詐騙被害人丙○○、丁○○財物，其分別
    向丙○○、丁○○為詐欺取財犯行，時間緊接，觸犯構成要
    件相同罪名，顯係基於概括犯意反覆為之，為連續犯。而被
    告提供提款卡、密碼予該名男子之行為，係基於幫助該男子
    詐欺取財之不確定故意，所為係詐欺取財罪構成要件以外之
    行為，是核被告所為，係犯刑法第339 條第1 項幫助連續詐
    欺取財罪，被告以一提供帳戶之幫助行為，幫助該名自稱「
    黃家豪」之男子連續詐取被害人丙○○、丁○○之財物，為
    幫助連續，僅成立一次幫助犯罪行為。被告幫助該名男子犯
    前開罪名，依刑法第30條第2 項之規定，按正犯之刑減輕之
    。爰審酌被告提供其帳戶之提款卡及密碼，使他人得以利用
    作為詐騙之工具，致使犯罪難以查緝，等同助長犯罪，對於
    社會治安及財產權之危害不輕，犯後仍否認犯行不知悔悟，
    及其素行尚佳、目前未婚、任職於福懋科技公司等一切情狀
    ，量處如主文所示之刑，並諭知易科罰金之折算標準。
據上論斷，應依刑事訴訟法第452 條、第299 條第1 項前段，刑
法第339 條第1 項、第30條第1 項前段、第2 項、第41條第1 項
前段，罰金罰鍰提高標準條例第1 條前段、第2 條，判決如主文
。
本案經檢察官甲○○到庭執行職務。
中    華    民    國    95    年    4     月    25    日
                  刑事第五庭    審判長法  官 陳 定 國
                                      法  官 李 明 益
                                      法  官 王 素 珍
以上正本證明與原本無異。
如不服本判決，應於判決收受後10日內，向本院提出上訴狀（須
附繕本）。
                                      書記官 林 怡 君
中    華    民    國    95    年    4     月    26    日
附錄本案論罪科刑法條：
中華民國刑法第339條
 (普通詐欺罪)
意圖為自己或第 3 人不法之所有，以詐術使人將本人或第 3 人
之物交付者，處五年以下有期徒刑、拘役或科或併科1000元以下
罰金。
以前項方法得財產上不法之利益或使第 3 人得之者，亦同。
前二項之未遂犯罰之。


司法院資訊處製作；財團法人民間司法改革基金會備份。
